【裁判字號】    89,聲再,697
【裁判日期】    891228
【裁判案由】    聲請再審
【裁判全文】
台灣高等法院刑事裁定                          八十九年度聲再字第六九七號
    再審聲請人
    即受判決人  甲○○
    選任辯護人  簡維能
                陳美華
右列聲請人因誣告案件，對於本院八十八年度上易字第三五號，中華民國八十八年十
二月二十一日確定判決（台灣新竹地方法院八十七年度易字第一一五三號、台灣新竹
地方法院檢察署八十七年偵續字第七號），聲請再審，本院裁定如左：
    主  文
再審之聲請駁回。
    理  由
一、聲請意旨略稱：台灣新竹地方法院八十七年度易字第一一五三號判決聲請人即受
    判決人陳松德未指定犯人誣告罪，並量處有期徒刑七月，經聲請人上訴後本院以
    八十八年度上易字第三五號駁回聲請人上訴，而告確定，惟查：
(一)本院八十八年度上易字第三五號駁回聲請人即受判決人上訴之判決及該判決所憑
    之判決即該案之一審判決即台灣新竹地方法院八十七年度易字第一一五三號判決
    ，均經最高法院八十九年十一月七日以八十九年台非字第三八三號判決，以違背
    法令為由撤銷上開兩判決，判決理由並載：「：：第一審法院審理時對於案內所
    存在攸關被告是否應構成刑法第一百六十九條普通誣告罪，而非同法第一百七十
    一條第一項未指定犯人誣告罪之重要證據，自有依法調查證據之職責。乃第一審
    判決對於依法應於審判期日調查之證據而未予調查，致適用法令違誤，而顯然於
    判決有影響，即屬判決違背法令，原審未加糾正，仍予維持，均屬違誤。案經確
    定，非常上訴意旨執以指摘，洵有理由。惟因原判決尚非不利於被告，應由本院
    僅將原判決及第一審判決關於違背法令之部分撤銷，用資糾正」。為此依刑事訴
    訟第四百二十條第一項第四款理由聲請准予再審。
(二)關於新證據部分：
    查原判決未經審理之新證據有：(一)立永豐公司八十三年十月十日之報價單，可以
    可以證明告訴人黃阿清熟悉聲請人在銀行之支票用印情形。(二)黃阿清偽造之買賣
    契約書。(三)僑億公司變更登記事項卡，該公司變更負責人為陳紫微，為黃阿清所
    不知，故其偽造時仍以前任負責人，可證黃某確有偽造買賣合約。(四)黃阿偽造之
    ER00000000號發票，可以證明聲請人未向黃阿清購買機器。(五)聲請人八十二年之
    通訊聯絡簿，由其上聲請人之筆跡，本案支票係非聲請人簽發。(六)八十五年間聲
    請人使用支票種類之明細，可以證明聲請人遭黃阿清竊取支票二十七張，係黃阿
    清通知後才知道。(七)黃阿清偽造之HC0000000號支票，足證黃阿清確涉有聲請人
    所指訴之偽造文書、竊盜、偽造有價證券犯行。
(三)有罪判決確定後，如原判決所憑之證言、鑑定、或通譯以證明其為虛偽者，為受
    判決人之利益，得聲請再審，又上開之情形之證明，以已經判決確定或其刑事訴
    訟不能開始非因證據不足者為限，得聲請再審，刑事訴訟第四百二十條第一項第
    二款、第二條定有明文。本案聲請人業已提出告訴黃阿清竊盜、偽造文書、偽造
    有價證券在案，因黃阿清逃亡大陸未歸，而不能進行，為此依同條第一項第二、
    第六款之再審原因，聲請再審。
二、惟按刑事訴訟法第四百二十條第一項第四款所稱「原判決所憑之通常法院或特別
    法院之裁判，已經確定裁判變更者」，係指該被變更之裁判，為原判決所憑者而
    言；如非原判決所憑之裁判，縱經以後之確定裁判變更，即與原判決無涉，更不
    得據變更之裁判對原判決聲請再審。最高法院八十三年度台抗字第二０五號判決
    參照。查本院八十八年度上易字第三五號二審判決駁回聲請人對台灣新竹地方法
    院八十七年度易字第一一五三號一審判決之上訴，雖依刑事訴訟第三百七十三條
    引用原一審判決所記載之內容，但並未以該判決之結果為判斷之基礎，亦即該原
    審判決僅係本院前開判決引為本院判決之內容，並非本院上開二審以前開原審判
    決為裁定論斷之依據，而據以認定被告有罪，是上開原審判決縱經非常上訴撤銷
    ，亦與上開得聲請再審之理由不符。
三、再按按法院認為無再審理由者，應以裁定駁回之。經前項裁定，不得以同一原因
    聲請再審，刑事訴訟第四百三十四條第第一項、第二項定有明文。刑事訴訟法第
    四百二十條第一項第六款所謂發現確實之新證據，係指該證據形式上觀之，無顯
    然之瑕疵，毋須經過調查，可認為足以動搖原確定判決，且須在最後事實審法院
    判決前已存在，而為法院或當事人所不知，致未及提出，或雖知而不能提出者而
    言。查聲請人前開所列之新證據編號(一)至(五)部分，業經聲請人提出相同之證據，
    以同一理由聲請再審，經本院認其再審之聲請無理由以八十九年聲再字第三五號
    裁定駁回再審之訴，其編號(七)所列之證據，業經聲請人提出，以同一理由聲請再
    審經本院以八十九年聲再字第二五三號裁定駁回再審聲請，均有本院上開二裁定
    影本附卷可參。是聲請人提出上開六項證據，以同一理由聲請再審即屬不應准許
    。再聲請提出之編號(六)之所謂之支票種類明細，係聲請人自行臚列，不能證明法
    院判決前聲請人不知其存在，且亦不能據以直接證明黃阿清有竊盜其支票之事實
    ，是其所提出之編號(六)部分，依前揭說明亦非所謂之「新證據」。另聲請人依刑
    事訴訟第四百二十條第一項第二款聲請再審，惟未具體指如原判決所憑之如何證
    言、鑑定、或通譯經證明其為虛偽者，自不能以其另案告訴黃阿清偽造有價證券
    ，即認係已證明證言係有虛偽。
四、是本件聲請人所舉聲請再審之理由，核與上引法條所定無一相符，應認為無再審
    理由，爰依同法第四百三十四條第一項，裁定如主文。
中    華    民    國    八十九    年    十二      月      二十八       日
                              台灣高等法院刑事第九庭
                                  審判長法  官  李  文  成
                                        法  官  官  有  明
                                        法  官  何  菁  莪
右正本證明與原本無異。
不得抗告。
                                        書記官  吳  瑞  英
中    華    民    國      九十    年      一        月        八        日


司法院資訊處製作；財團法人民間司法改革基金會備份。
